【裁判字號】    95,交抗,557
【裁判日期】    950920
【裁判案由】    聲明異議
【裁判全文】
臺灣高等法院臺中分院刑事裁定         95年度交抗字第557號
抗  告  人
即受處分人  甲○○
上列抗告人因違反道路交通管理處罰條例案件，不服臺灣臺中地
方法院中華民國95年7月3日裁定（95年度交聲字第370號），提
起抗告，本院裁定如下：
    主  文
抗告駁回。
    理  由
一、按汽車駕駛人，駕駛汽車經測試檢定有酒精濃度超過規定標
    準者，處新臺幣15,000元以上60,000元以下罰鍰，並當場禁
    止其駕駛及吊扣其駕駛執照1年 ；汽車駕駛人有飲用酒類或
    其他類似物後其吐氣所含酒精濃度超過每公升0.25毫克者，
    不得駕車；汽車駕駛人，有駕駛車輛未隨身攜帶駕駛執照者
    ，處新臺幣300元以上600元以下罰鍰，並責令補辦登記、補
    照、換照或禁止駕駛 ；道路交通管理處罰條例第35條第1項
    第1款前段、道路交通安全規則第114條第2款 、道路交通管
    理處罰條例第25條第3款分別定有明文 。次按行為人有本條
    例之情形者，應填製舉發違反道路交通管理事件通知單（以
    下簡稱通知單），並於被通知人欄予以勾記，其通知聯依下
    列規定辦理：當場舉發者，應填記駕駛人或行為人姓名、性
    別、出生年月日、地址、身分證統一號碼及車主姓名、地址
    、車牌號碼、車輛種類。被查獲之駕駛人或行為人為受處分
    人時，應將該通知單填記後交付該行為人簽名或蓋章收受之
    ；拒絕簽章者，並記明其事由，視為已收受，違反道路交通
    管理事件統一裁罰標準及處理細則第11條第1項第1款亦定有
    明文。
二、原裁定意旨略以：抗告人即受處分人甲○○（下稱受處分人
    ）於90年10月3日3時21分 ，因駕駛車號B5-6877號自小客車
    ，有酒精濃度超過規定標準及駕駛車輛未隨身攜帶駕駛執照
    之違規，在臺中市○○○○○路口，遭警方當場攔檢舉發等
    情 ，有中市警交字第GB0000000號舉發違反道路交通管理事
    件通知單（下稱舉發通知單）在卷可稽，復為受處分人所不
    否認，是以本件受處分人確有上開舉發通知單所載之違規事
    實，已堪認定。又受處分人於警員填具舉發通知單後拒絕簽
    章之事實，業據證人即舉發違規之警員陳建中證述在卷，舉
    發通知單上復有「拒簽拒收」之記載，且為受處分人自承，
    故依違反道路交通管理事件統一裁罰標準及處理細則第11條
    第1項第1款之規定，視同受處分人已收受該舉發通知單，則
    受處分人陳稱其未收到紅單云云，仍無礙於本件違規舉發通
    知單業已送達之認定。另道路交通管理處罰條例本身並無行
    政罰裁處權之時效規定，雖違反道路交通管理事件統一裁罰
    基準及處理細則第44條第1項訂有： 「違反道路交通管理事
    件行為人，未依規定自動繳納罰鍰，或未依規定到案聽候裁
    決 ，處罰機關應於舉發違反道路交通管理事件通知單送達2
    個月內依標準表逕行裁決之。」之規定，惟此項規定僅屬補
    充性質之行政命令 ，並無違反2個月裁決期間即產生失權效
    果之規定，足見上述2個月之裁決期間僅為訓示規定 。然而
    ，監理機關對於交通違規行為如無正當理由延宕數年後才予
    裁決，使受處分人對於違規事實縱有爭執，亦因時間相距太
    久，致無法提出有利證據，而蒙受重大不利益，顯有侵害人
    民正當合理信賴之疑慮，亦非妥適。迄至94年2月5日行政罰
    法公布，第27條第1項明文規定：行政罰之裁處權，因3年期
    間之經過而消滅；惟同法第45條第2項 、第46條分別規定：
    前項（按即本法施行前違反行政法上義務之行為應受處罰而
    未經裁處，於本法施行後裁處者）行政罰之裁處權時效，自
    本法施行之日起算；本法自公布後1年施行 ；換言之，行政
    罰法自其公布後1年即95年2月5日施行，第45條第2項所指行
    政罰之裁處權時效，自95年2月5日起算3年 。查本件違規、
    舉發及舉發通知單送達時間悉在90年10月3日 ，受處分人並
    未於應到案日期前自動繳納罰鍰、亦未到案聽候裁決，原處
    分機關延至95年5月2日始行裁決 ，顯已逾2個月之裁決時間
    甚久，惟違反道路交通管理事件統一裁罰基準及處理細則並
    未有關於違反2個月裁決期間即有失權效果之規定 ，是原處
    分機關之裁處權並無罹於時效之問題。本件違規及應到案日
    期均在行政罰法施行前、裁決則在行政罰法施行後，應屬行
    政罰法第45條第2項所定情形，其裁處權之時效 ，自行政罰
    法施行之日即95年2月5日起算3年。準此 ，原處分機關於95
    年5月2日所為裁決，尚在行政罰法所規定之裁處權時效期間
    內，因認本件異議為無理由，應予駁回等語。
三、抗告意旨略以 ：案發當日B5-6877號自小客車車主張景賢與
    執勤員警發生爭吵，當場將舉發通知單撕毀丟棄，張某並向
    受處分人聲稱不必理會員警開出之紅單及簽名，謂伊會處理
    云云，受處分人乃駕車離開現場，是後來情形究竟如何，受
    處分人並不知情，案發迄今受處分人亦未曾收受任何舉發通
    知單，直到最近才收到裁決書 ，惟距案發時間已將近5年，
    從上可知受處分人根本無法於指定日期到案說明，受處分人
    自無拒絕簽收舉發通知單及未遵期到案之情形。請求傳訊車
    主到庭對質，並撤銷原裁定，改依未逾越應到案日期處罰較
    低額之罰鍰等語。
四、經查：原審已詳述其認定受處分人違規之理由與證據，並說
    明原處分於法有據，而駁回異議，其認事用法，經核並無不
    合。查本件案發當時受處分人於執勤員警填具舉發通知單後
    拒絕簽章之事實，業據證人即舉發違規之員警陳建中於原審
    調查時到庭證稱受處分人確有拒收、拒簽等語綦詳，舉發通
    知單上復有「拒簽拒收」之記載，因證人陳建中乃依法執行
    勤務之公務員，衡情應無故為誣指受處分人，而身觸偽證重
    罪之必要；再交通警察掣單舉發違反道路交通管理處罰條例
    所列之違規事實，本質上為行政處分，係公務員基於職務上
    之權力，依法就特定之具體事件所為之具公法上效果之單方
    行政行為，基於公務員為公法上行為具有公信力之原則，該
    行政處分當可被推定為真正，則執勤員警本其維護交通秩序
    、安全職責所為之舉發，自應受到合法、正確之推定；況且
    ，受處分人亦於抗告狀上自承車主張景賢曾向伊聲稱伊不必
    管，他會處理云云，故伊乃於車主尚與員警爭執咆哮時，在
    未經員警允許離去之情況下逕行駕車離開，按諸常理，受處
    分人既明知其當時有違規事實，於執勤員警尚在現場處理紛
    爭時，卻未經員警同意自行趁隙離去，實堪認受處分人乃係
    抗拒執勤員警之舉發，有拒收、拒簽舉發通知單之行為無訛
    ，是其所辯並無拒絕簽收舉發通知單之情事云云，委無可採
    。而受處分人拒絕簽章之事實，依前揭違反道路交通管理事
    件統一裁罰標準及處理細則第11條第1項第1款之規定，視同
    受處分人已收受該舉發通知單，則其辯稱其未曾收受任何舉
    發通知單云云，仍無礙於本件舉發通知單業已送達之認定，
    該舉發通知單既已生合法送達之效力，因受處分人未在該舉
    發通知單上所載應到案日期即90年10月19日前遵期聽候裁決
    或繳納罰鍰，原處分機關乃依法逕行裁處受處分人較高額罰
    鍰，於法並無不合，受處分人謂其因未收受舉發通知單而未
    能遵期到案，請求改依未逾越應到案日期處罰較低額之罰鍰
    等語，亦無所據 。末按行政罰法第27條第1項雖規定，行政
    罰之裁處權，因3年期間之經過而消滅；惟同法第45條第2項
    、第46條分別規定：前項（按即本法施行前違反行政法上義
    務之行為應受處罰而未經裁處，於本法施行後裁處者）行政
    罰之裁處權時效，自本法施行之日起算 ；本法自公布後1年
    施行；查行政罰法已於94年2月5日公布，自95年2月5日施行
    ，而本件裁決書係於該法施行後即95年5月2日作成，是該裁
    處權之時效 ，應就行政罰法施行之日即95年2月5日起算3年
    ，本件自無時效已經消滅之問題，併此敘明。至受處分人請
    求傳訊車主張景賢到庭對質一節，因事實已明，核無必要。
    綜上所述，受處分人所提本件抗告，猶執陳詞任意指摘原裁
    定不當，為無理由，應予駁回。
五、據上論結，應依道路交通案件處理辦法第26條，刑事訴訟法
    第412條，裁定如主文。
中    華    民    國    95    年    9    月   20      日
            刑事第九庭  審判長法  官  陳  筱  珮
                              法  官  趙  春  碧
                              法  官  余  仕  明
上列正本證明與原本無異。
不得再抗告。
                              書記官  林  玉  惠
中    華    民    國    95    年    9    月   25      日
                                                      Ａ


司法院資訊處製作；財團法人民間司法改革基金會備份。
